【裁判字號】    98,台上,3267
【裁判日期】    980611
【裁判案由】    業務過失致人於死
【裁判全文】
最高法院刑事判決            九十八年度台上字第三二六七號
上  訴  人  台灣高等法院檢察署檢察官
被      告  甲○○
上列上訴人因被告業務過失致人於死案件，不服台灣高等法院中
華民國九十五年九月二十二日第二審判決（九十五年度勞安上訴
字第四號，起訴案號：台灣桃園地方法院檢察署九十四年度偵字
第一八九０六號），提起上訴，本院判決如下：
    主  文
原判決關於甲○○部分撤銷，發回台灣高等法院。
    理  由
本件原判決以被告甲○○被訴涉犯業務過失致人於死罪嫌，經審
理結果，認不能證明其犯罪，因而撤銷第一審關於論處其業務過
失致人於死罪刑部分之判決，改判諭知其無罪；固非無見。
惟查：(一)、審理事實之法院，對於案內與待證事實有重要關係，
而屬依法應予調查之證據，茍未依法調查或雖已調查而未調查明
白，即與證據未經調查無異，如率行判決，其判決當然為違背法
令。又「雇主對左列事項應有符合標準之必要安全衛生設備：…
…五、防止墜落、崩塌等之虞之作業場所所引起之危害」、「雇
主對勞工於石綿板、鐵皮板、瓦、木板、茅草、塑膠等材料構築
之屋頂從事作業時，為防止勞工踏穿墜落，應於屋架上設置適當
強度且寬度在三十公分以上之踏板或裝設安全網。」勞工安全衛
生法第五條第一項第五款、勞工安全衛生設施規則第二百二十七
條規定甚明。乃法律課以雇主之法定「強制義務」，以確保弱勢
勞工免於職業死亡傷害。茍雇主未設置符合上開法定要件之安全
設備，或提供不符上開規定之設備，因而發生勞工死亡災害，自
屬違反前開法定強制義務。被告甲○○坦承其未設置「安全護網
」及「安全踏板」，但有設置「棧板」云云。然卷附現場照片，
均未見有設置「棧板」之情形，實情如何？棧板能否代替「安全
護網」或「安全踏板」？原審未予調查釐清，遽為被告有利之認
定，尚嫌速斷。(二)、證人李國淵於第一審證稱「棧板」是鋪設在
已經鋪設好的新浪板上，在還沒有鋪設新浪板及採光罩上，不會
鋪設棧板等語（見一審卷第四九、五０頁）；於原審證稱「棧板
」是要給搬運烤漆板的人員走的；鑽螺絲要綁安全帶等語（見原
審卷第八五頁背面）。如果無訛，被告縱設有「棧板」，似僅供
搬運浪板（烤漆板）人員行走之用，此外，並未設置適當強度且
寬在三十公分以上之踏板或安全網，能否認對於現場工作人員已
依法為防止勞工踏穿墜落之安全措施，而無過失，有待釐清。(三)
、卷附台灣桃園地方法院檢察署驗斷書記載，被害人吳佳炫屍體
之傷勢：胸腹部完整、背腰臂部屍斑普通，均無外傷之記載，另
右肘挫傷骨折、左肘骨折併有穿刺傷，左大腿骨折，頭面頸部為
左後枕骨受創出血、傷口處凹陷出血，死因為頭部外傷顱內出血
，有該署驗斷書可稽（見相驗卷第二六至二八頁），足見其頭部
傷勢甚重。證人李國淵於事實審偵、審中作證時稱被害人自行解
開安全帶後，誤踩舊採光罩而墜落，始終未提及安全帽之情形，
當時被害人究竟有無戴安全帽？何以被害人墜地頭部凹陷重傷，
未見安全帽破損情形？茍被害人未戴安全帽工作，被告有無過失
？與被害人之墜地死亡，有無相當因果關係？以上疑竇攸關被告
應否負業務過失致人於死罪責之判斷，原審未予究明釐清，遽為
被告無罪之判決，其調查職責猶有未盡。檢察官上訴意旨指摘原
判決關於被告部分不當，非無理由，應認有撤銷原審關於被告部
分之判決，發回更審之原因。
據上論結，應依刑事訴訟法第三百九十七條、第四百零一條，判
決如主文。
中    華    民    國  九十八  年    六    月   十一   日
                      最高法院刑事第八庭
                          審判長法官  洪  文  章
                                法官  王  居  財
                                法官  郭  毓  洲
                                法官  黃  梅  月
                                法官  邱  同  印
      本件正本證明與原本無異
                                      書  記  官
中    華    民    國  九十八  年    六    月   十六   日
                                                      V


司法院資訊處製作；財團法人民間司法改革基金會備份。
